臺灣新竹地方法院民事裁定　　　　　　100年度監宣字第151號
聲　請　人　熊周良
相　對　人　熊陳銀圓
上列聲請人聲請監護宣告事件，本院裁定如下：
    主  文
宣告熊陳銀圓（民國○○年○月○○日生，身分證統一編號：Ｚ0
00000000號）為受輔助宣告之人。
選定熊周良（民國○○年○月○日生，身分證統一編號：Ｚ00000
0000號）為受輔助宣告之人之輔助人。
聲請程序費用由受輔助宣告之人負擔。
    理  由
一、聲請意旨略以：聲請人熊周良為相對人熊陳銀圓之長子，相
    對人因罹患精神疾病，雖經屢為延醫診治均不見起色，致精
    神障礙，不能為意思表示、受意思表示或辨識其意思表示之
    效果，為此依法聲請准予宣告相對人為受監護宣告之人，並
    提出戶籍謄本、診斷證明書各1 件為證。
二、按對於因精神障礙或其他心智缺陷，致不能為意思表示或受
    意思表示，或不能辨識其意思表示之效果者，法院得因本人
    、配偶、四親等內之親屬、最近一年有同居事實之其他親屬
    、檢察官、主管機關或社會福利機構之聲請，為監護之宣告
    ；對於因精神障礙或其他心智缺陷，致其為意思表示或受意
    思表示，或辨識其意思表示效果之能力，顯有不足者，法院
    得因本人、配偶、四親等內之親屬、最近一年有同居事實之
    其他親屬、檢察官、主管機關或社會福利機構之聲請，為輔
    助之宣告，民法第14條第1 項、第15條之1 第1 項分別定有
    明文。又法院對於監護之聲請，認為未達民法第14條第1 項
    之程度，而有輔助宣告之原因者，得依聲請或依職權以裁定
    變更為輔助宣告，民事訴訟法第624 條之3 第1 項定有明文
    。
三、經查，聲請人為相對人之長子，有聲請人提出之戶籍謄本在
    卷可稽，是聲請人為相對人之四親等內之親屬無訛。又經本
    院囑託臺灣花蓮地方法院會同鑑定人即行政院衛生署玉里醫
    院醫師樂哲麟、邱韻芝就相對人之現況於民國100 年10月20
    日為鑑定時，相對人對法官訊問回答如下：「（你為什麼會
    住院？）不知道。」「（平常日常生活、飲食、洗澡是否需
    人協助？）不用，我自己會做。」「（你有無外出購物？或
    到醫院福利社買東西？）沒有外出購物，但有到超級市場買
    米香。」「（100 減50等於多少？）50。」「（10乘3 等於
    多少？）30。」「（100 減30等於多少？）70。」「（10除
    以2 等於多少？）5 。」「（1000減250 等於多少？）975
    。」「（平常生活誰照顧你？）靠自己。」「（中午午餐吃
    什麼？）吃麵、熱狗，是醫院準備的。」「（今天日期？）
    10月20日，民國100 年。」「（是否認識聲請人？）他是司
    機。」「（聲請人有無常常來看你？）有。」「（你日常生
    活所需的東西放在哪裡？譬如衛生紙、內衣褲、衣服、鞋子
    ？）床鋪。」「（目前住幾樓幾號房？）1B、106 病房。」
    「（你的病房有幾個人和你同住？）6 個人。」「（目前生
    活狀況？未來有何規劃或希望？）很好。我對未來沒有什麼
    希望。」「（你有幾個兄弟姊妹？叫什麼名字？）共5 個，
    2 個姊姊，我排行老3 ，姊姊1 個，沒有哥哥，1 個弟弟。
    」「（你還有無與父母聯繫？）很少，我父母還在。」「（
    你有無子女？）3 個，2 女1 男，女的比較大，男的最小。
    」「（你剛喝的是什麼飲料？）茶。【茶杯內確實為茶】。
    」「（聲請人叫什麼名字？）熊周良，司機。」「（你的兒
    子，女兒有來醫院看過你嗎？）沒有。」「（你的姊妹有無
    來看過你？）沒有。」「（你2 個女兒叫什麼名字？）熊月
    仙、熊善。」「（你知道監護宣告的意思嗎？）不知道。
    」「（你的兒子叫什麼名字？）沒有兒子。」「（你覺得這
    邊生活最感興趣的是什麼？）自由。」「（你為何會說聲請
    人是司機？）他有載我去超級市場買東西，他幫我付錢。」
    「（你知道你父母的現況嗎？）不大了解。」「（你在這邊
    生活都做什麼？）自己洗頭髮、吹頭髮、洗澡。」「（這邊
    是哪裡？）舒活館，是玉里醫院的舒活館。」等情，有該院
    100 年10月20日訊問筆錄1 份在卷可佐，足見相對人於該院
    訊問時意識清楚，其對於金錢及生活狀況等問題雖均能適切
    之回答，惟欠缺現實感與邏輯思考能力。另參酌鑑定人就相
    對人之鑑定結果為：相對人為慢性精神分裂症病患，發病已
    超過30年，在本院長期收治迄今已19年，期間有幻聽、妄想
    和怪異行為，近年精神症狀漸趨穩定，但仍有殘餘症狀，需
    持續藥物治療。相對人整體認知功能有退化下降情形，需要
    持續復健訓練個人日常生活，但高認知功能的學習或決策操
    作，顯然無法順利進行。相對人有精神障礙或其他心智缺陷
    之精神分裂症，為意思表示或受意思表示或辨識其意思表示
    效果之能力顯有不足，相對人需要接受藥物、心理治療及精
    神復健治療，以防止整體功能的繼續退化等情，有行政院衛
    生署玉里醫院100 年11月11日100 玉醫社字第1000 010197
    號函暨檢附之精神鑑定報告書1 份在卷足憑。是以，堪認相
    對人非完全不能辨識其意思表示之效果，未達應受監護宣告
    之程度，惟其辨識能力顯有不足。從而，聲請人聲請監護宣
    告，尚屬有間，惟熊陳銀圓仍有受輔助之必要，爰依職權以
    裁定為輔助之宣告。
四、次按受輔助宣告之人，應置輔助人；法院為輔助之宣告時，
    應依職權就配偶、四親等內之親屬、最近一年有同居事實之
    其他親屬、主管機關、社會福利機構或其他適當之人選定一
    人或數人為輔助人；法院選定輔助人時，應依受輔助宣告之
    人之最佳利益，優先考量受輔助宣告之人之意見，審酌一切
    情狀，並注意下列事項：(一)受輔助宣告之人之身心狀態與生
    活及財產狀況。(二)受輔助宣告之人與其配偶、子女或其他共
    同生活之人間之情感狀況。(三)輔助人之職業、經歷、意見
    及其與受輔助宣告之人之利害關係。(四)法人為輔助人時，其
    事業之種類與內容，法人及其代表人與受輔助宣告之人之利
    害關係，民法第1113條之1第1項及同條第2項準用第1111條
    、第1111條之1分別定有明文。查聲請人熊周良為相對人之
    兒子，有戶籍謄本在卷可稽。又相對人子女均同意推舉聲請
    人熊周良擔任相對人之監護人，有上開訊問筆錄、同意書附
    卷可憑，本院參酌上情，認由聲請人熊周良擔任輔助人，最
    能符合相對人之最佳利益，爰選定聲請人熊周良為相對人之
    輔助人。
五、依民法第1113條之1第2項準用同法第1111條規定，法院為輔
    助之宣告時，應依職權同時指定會同開具財產清冊之人。另
    輔助宣告之裁定，應同時選定輔助人及指定會同開具財產清
    冊之人，並附理由，民事訴訟法第624 條之1 第3 項準用同
    法第604 條第1 項亦有規定。惟受輔助宣告之人並不因輔助
    宣告而喪失行為能力，僅於其為民法第15條之2 列舉之法律
    行為時，應經輔助人同意，且參酌民法第1113條之1 第2 項
    規定，亦未準用同法第1099條、第1099條之1 、第1101及第
    1103條第1 項之規定，顯見受輔助宣告之人之財產，不由輔
    助人管理，自毋庸宥於準用之規定而指定會同開具財產清冊
    之人。本件相對人之心智狀況未達監護宣告之程度，而經本
    院對相對人為輔助之宣告，就輔助宣告之設置目的、輔助人
    之性質及職務範圍綜觀，本件並無指定會同開具財產清冊之
    人必要，附此敘明。
六、爰依民事訴訟法第608 條第1 項、第624 條之1 第3 項，裁
    定如主文。
中    華    民    國  100     年    12    月    20    日
                    家事法庭    法  官  邱玉汝
以上正本係照原本作成。
如不服本裁定關於選定輔助人部分，應於送達後10日內向本院提
出抗告狀，並繳納抗告費1,000 元；其餘關於宣告輔助之部分，
不得抗告。
中    華    民    國  100     年    12    月    20    日
                                書記官  謝長君